【裁判字號】    92,上易,105
【裁判日期】    920227
【裁判案由】    違反菸酒管理法
【裁判全文】
臺灣高等法院高雄分院刑事判決                    九十二年度上易字第一五號
    上  訴  人  台灣高雄地方法院檢察署檢察官
    被      告  乙○○
                丙○○
                甲○○
右上訴人因被告等違反菸酒管理法案件，不服臺灣高雄地方法院九十一年度易字第三
三四三號中華民國九十一年十一月二十九日第一審判決（起訴案號：臺灣高雄地方法
院檢察署九十一年度偵字第三三０三號），提起上訴，本院判決如左：
      主  文
上訴駁回。
      理  由
一、公訴意旨略以：乙○○、丙○○與甲○○等三人基於共同犯意聯絡，明知產製或
    輸入私菸，均應經主管機關許可，竟未經許可，於民國（下同）九十一年一月二
    十九日，駕駛膠筏，載運私菸ＤＡＶＩＤＯＦＦＣＬＡＳＳＩＣ牌黑色洋菸三萬
    八千五百包、ＤＡＶＩＤＯＦＦＣＬＡＳＳＩＣ牌白色洋菸七千五百包、ＭＩＬ
    ＤＳＥＶＥＮ廠牌三萬五千四百包、峰牌洋菸三千六百包，自高雄縣茄定鄉興達
    港入港，藏放於該港第二魚市場倉庫，於同日二十三時許，從該倉庫搬運上開私
    菸時為警當場查獲，並扣得上開私菸及膠筏一艘，因認被告乙○○、丙○○、甲○○共同涉有菸酒管理法第四十六條之輸入私菸罪嫌云云。
二、按犯罪事實應依證據認定之，無證據不得推定其犯罪事實，刑事訴訟法第一百五
    十四條定有明文。又事實之認定，應憑證據，如未能發現相當證據，或證據不足
    以證明，自不能以推測或擬制之方法，為裁判基礎。而認定犯罪事實所憑之證據
    ，雖不以直接證據為限，間接證據亦包括在內，然無論直接證據或間接證據，其
    為訴訟上之證明，須於通常一般之人均不致有所懷疑，而得確信其為真實之程度
    者，始得據為有罪之認定，此有最高法院四十年台上字第八六號、七十六年台上
    字第四九八六號判例可資參照。菸酒管理法對於何謂「輸入」行為雖未作立法解
    釋，惟參照懲治走條例所稱「輸入」係指自國外進口而言，中華民國領土依其固
    有之疆域，為憲法第四條所明定，而領海依海關緝私條例第六條規定，則為十二
    海里，因之與大陸漁民在海上交換物質，攜帶來台，如非在公海上行為，或經由
    他國之轉口港輸入者，當不能與自國外進口同論以輸入罪；走私罪之既遂、未遂
    ，以私運之管制物品已否進入國境為準，如走私物品已運抵國境，走私行為即屬
    既遂，其後始參與之人，乃屬學理上所謂之「事後共犯」，除其行為另行符合他
    罪之構成要件，應依該他罪論處外，無論以「走私罪」之共同正犯之餘地，此有
    最高法院七十二年度台上字第三八二二號、八十二年度台上字第三九二四號判決
    可資參照，是菸酒管理法所稱之輸入亦應為相同之解釋，係指自國外進口而言。
三、公訴人認被告乙○○、丙○○、甲○○涉有菸酒管理法第四十六條之輸入私菸之
    罪嫌，無非係以被告乙○○、丙○○、甲○○於搬運私菸時為警當場查獲，並有
    扣案之私菸ＤＡＶＩＤＯＦＦＣＬＡＳＳＩＣ牌黑色洋菸三萬八千五百包、ＤＡ
    ＶＩＤＯＦＦＣＬＡＳＳＩＣ牌白色洋菸七千五百包、ＭＩＬＤＳＥＶＥＮ牌洋
    菸三萬五千四百包、峰牌洋菸三千六百包、膠筏一艘為其論據。訊據被告乙○○
    、甲○○均否認有公訴人所指輸入私菸之行為。被告乙○○辯稱：竹筏如何進來
    我不知道，當天是受僱於一名綽號「黑仔」之成年男子在倉庫內搬東西而已，伊
    不認識丙○○，亦未僱用丙○○等語。被告甲○○辯稱：他們如何運進來，我不
    知道，我們只是在倉庫內搬運香煙而已，丙○○亦非其所僱用等語。被告丙○○
    經本院傳喚未到，惟其於原審法院審理時亦否認有輸入私菸之犯行，辯稱：因為
    伊沒有工作，在興達港附近走動，有二個不認識的人過來問伊要不要工作，並表
    示說只要把貨搬完就會給伊三、四千元，但沒有跟伊說是搬什麼東西，伊剛要搬
    的時候，保七就跑進來了，伊並不知道裡面是私菸各等語。
四、經查：
  (一)被告乙○○、丙○○、甲○○係於九十一年一月二十九日晚間十一時許，在高雄
    縣茄萣鄉興達港第二魚市場倉庫內搬運私菸時為警查獲之事實，業經被告乙○○
    、丙○○、甲○○供承在卷，並有查獲時所拍攝之現場照片十張、高雄關稅局點
    收各機關部隊移交緝獲走私物品運輸工具扣押收據一紙附卷可憑；依被告乙○○
    於警訊中所述：「我進入該倉庫時，裡面只有一疊疊的簍子，沒有可疑物品、設
    施，但倉庫內側地板有開了乙個地洞可通下面，通到哪裡我不知道，直到甲○○
    、丙○○二人到了後，就有另一人從地洞中把裝有黑膠袋的整箱香菸頂出來，我
    們三人負責把香菸擺在倉庫內整理好‧‧‧」等語（見警訊筆錄第六頁背面）；
    被告甲○○於警訊中所述：「我本來是來興達港買魚貨，正巧在興達港遇到乙名
    不詳姓名約五十幾歲之陌生男子前來搭訕，問我要不要賺二、三千元，就帶我到
    倉庫內叫我幫忙搬運私菸，倉庫內一共有三人，我們三人將倉庫內堆放之私菸搬
    到後方走道上。」等語（見警訊筆錄第一頁背面）；被告丙○○於警訊中所述：
    「是從倉庫內搬出放在倉庫出口。」等語（見警訊筆錄第十頁），被告乙○○、
    丙○○、甲○○上開供述，亦僅能證明渠等僅係負責搬運他人自倉庫底通道頂出
    之私菸而已，並無任何積極證據足資顯示被告乙○○、丙○○、甲○○確有駕駛
    膠筏出海之情，是公訴人認被告乙○○、丙○○、甲○○有駕駛膠筏私運洋菸入
    港之行為，顯係推測。
  (二)如前所述，菸酒管理法所稱「輸入」者，係指自國外進口而言，被告乙○○、丙○○、甲○○搬運前開洋菸之地點為高雄縣茄萣鄉興達港第二魚市場內倉庫，已
    在我國領域之內，而前開洋菸自國外進入我國領域後，輸入行為即屬完成，被告
    乙○○、丙○○、甲○○就已進入我國領域之私菸為搬運，乃輸入行為完成後之
    行為，自不屬輸入之構成要件行為；且被告乙○○、丙○○、甲○○均供稱係以
    數千元不等之價格受雇於他人搬運私菸等情，衡情以觀，渠等既非前開私菸之貨
    主，其所取得之代價亦不過數千元，是渠等犯意所及亦應僅限於搬運私菸，而不
    及輸入私菸之部分，當不得僅以被告乙○○、丙○○、甲○○事後之搬運行為，
    遽認被告乙○○、丙○○、甲○○與輸入前開洋菸之人間具有犯意之聯絡。是被
    告乙○○、丙○○、甲○○辯稱：渠等未輸入私菸等語，應堪採信。
  (三)本案雖有膠筏一艘扣案，惟被告乙○○、丙○○、甲○○均係於高雄縣茄萣鄉興
    達港第二魚市場內倉庫搬運私菸時為警查獲，是亦無法證明扣案之膠筏係被告乙○○、丙○○、甲○○等駕駛出海運輸私菸入境之工具，亦無法證明被告乙○○
    、丙○○、甲○○有駕駛膠筏自國外輸入前開私菸行為。而被告乙○○、丙○○
    、甲○○所參與者僅及於前開私菸於國內之搬運部分，並無菸酒管理法所管制之
    禁止之輸入行為，況卷存證據又無從證明渠等與輸入前開私菸之人間有何犯意之
    聯絡，被告乙○○、丙○○、甲○○前開所辯，應屬可信。此外，復查無其他積
    極證據足資證明被告乙○○、丙○○、甲○○確有公訴人所指涉有菸酒管理法第
    四十六條之輸入私菸犯行，被告乙○○等人之罪嫌，尚屬不能證明。
五、原審因而為被告乙○○、丙○○、甲○○等人無罪之諭知，經核與法並無不合，
    檢察官仍執前詞，指摘原判決不當，為無理由，應予駁回。
六、被告丙○○經合法傳喚無正當理由不到庭，爰不待其到庭陳述，逕行判決。
據上論結，應依刑事訴訟法第三百六十八條、第三百七十一條，判決如主文。
本案經檢察官郭振昌到庭執行職務。
中    華    民    國     九十二     年       二       月     二十七     日
                              臺灣高等法院高雄分院刑事第四庭
                                  審判長法官  蕭權閔
                                        法官  陳啟造
                                        法官  李嘉興
右正本證明與原本無異。
不得上訴。
                                      書記官  劉博文
中    華    民    國     九十二     年     三       月      三        日
                                                                        Ｋ


司法院資訊處製作；財團法人民間司法改革基金會備份。
